【裁判字號】    90,上易,970
【裁判日期】    900621
【裁判案由】    詐欺
【裁判全文】
臺灣高等法院臺中分院刑事判決                      九十年度上易字第九七號
    上  訴  人
    即  被  告  丙○○
右上訴人因詐欺案件，不服臺灣彰化地方法院九十年度易字第一五七號中華民國九十
年三月二十九日第一審判決（起訴案號：臺灣彰化地方法院檢察署八十九年度偵緝字
一二七九號），提起上訴，本院判決如左：
      主  文
原判決撤銷。
丙○○意圖為自己不法之所有，以詐術使人將本人之物交付，處有期徒刑貳年。
      事  實
一、丙○○曾犯賭博罪，經臺灣彰化地方法院員林簡易庭於民國（下同）八十八年十
    二月十二日以八十八年度簡字第一一八號判處有期徒刑五月、罰金二五○○○元
    確定，於尚未執行前，竟不思悔改，因許儷雲之長子甲○○涉嫌違反毒品危害防
    制條例案件與加重搶奪案件（甲○○所涉違反毒品危害防制條例案件，業經臺灣
    彰化地方法院於八十九年九月十八日以八十九年度訴字第七○一號判決就甲○○
    施用第一級毒品海洛因部分判處有期徒刑七月、就甲○○施用第二級毒品安非他
    命部分判處有期徒刑四月，並定其應執行刑十月，甲○○不服上訴本院，由本院
    以八十九年度上訴字第二一○八號案審理，於本院八十九年十一月二十一日審理
    中甲○○撤回上訴而告確定。另甲○○所涉加重搶奪罪，經臺灣彰化地方法院於
    八十九年十一月二十七日判決有期徒刑四年，現由本院九十年上訴字第一八一號
    案審理中。），許儷雲乃經由友人朱雪梅之協助，於八十九年五月十八日下午一
    時五十一分四十五秒，以其住處自動電話000000000號，撥打0000
    000000號行動電話與丙○○聯繫，丙○○見有機可乘，竟意圖為自己不法
    之所有，先於電話中與許儷雲約妥當日晚上見面洽談。迨至當日晚間七時許，丙
    ○○即前往許儷雲位於彰化縣員林鎮○○里○○路○段二四五巷二號住處內，當
    場向許儷雲詐稱伊兄長現任職高等法院庭長，只要花新台幣（下同）三十萬元，
    即可擺平其子甲○○之搶奪案件，讓該案獲判無罪等語，歷經約二小時之商談後
    ，約定許儷雲需先行支付八萬元及二千元之車馬費，其餘款項，俟事成後再付其
    餘之款項，許儷雲，信以為真，致陷於錯誤而同意交付丙○○所要求之金額三十
    萬元，由丙○○為其處理上開案件，洽談至當晚九時許，適許儷雲之友人吳正則
    及黃文香前來許儷雲住處拜訪，丙○○遂偕同許儷雲進入廚房內，由許儷雲先行
    交付八萬元之前金及二千元車馬費，連同茶葉一包交予丙○○收受。嗣許儷雲將
    上開經過告知吳正則，吳正則認許儷雲已受騙，許儷雲即於翌日（五月十九日）
    早上前往彰化縣大村鄉村○村○○路○段一八七巷十三號丙○○住處告知丙○○
    表示不需其再為甲○○處理訴訟，並請丙○○返還上開業已交付之款項，惟丙○
    ○因已將前揭款項用以清償個人賭債，遂向許儷雲佯稱款項已送予其任職高等法
    院庭長之兄長，俟當日中午與任職高等法院庭長之兄長聯絡後再返還，嗣許儷雲
    於當日再連絡丙○○時，發現丙○○已逃匿無蹤，許儷雲至此始知受騙，而受有
    損失。
二、案經臺灣彰化地方法院檢察署檢察官自動檢舉偵查起訴。
    理      由
一、訊據被告丙○○對於右揭收受八萬二千元之事實固坦承不諱，惟矢口否認有何詐
    欺犯行，辯稱：伊並未要求許儷雲，伊本身遭判處有期徒刑六月，都無法排解，
    絕無可能告訴許儷雲有兄長在高等法院任庭長，當天係被害人許儷雲主動表示願
    意借款給伊，伊是要跟許儷雲借十萬元以繳納賭博罪易科罰金所需，伊始前往上
    開被害人許儷雲住處拿錢，並未收受茶葉，許儷雲只交給伊八萬元，該筆款項純
    係借款，伊未曾對被害人聲稱有擔任高等法院庭長之兄長可以擺平官司，而目前
    因伊太太生病致無法籌款還許儷雲等語。惟查：
１、右揭被告於八十九年五月十八日下午一時五十一分四十五秒，接獲許儷雲的電話
    後許儷雲約妥當日晚上見面洽談，而於當日晚間七時許，前往許儷雲住處，當場
    向許儷雲詐稱伊兄長現任職高等法院庭長，只要花三十萬元，即可擺平其子甲○
    ○之搶奪案件，讓該案獲判無罪，歷經約二小時之商談後，許儷雲信以為真，乃
    陷於錯誤而同意交付丙○○所要求之金額三十萬元，由丙○○為其處理上開案件
    。惟因許儷雲之友人吳正則於當日晚間九時許前往許儷雲住處，丙○○遂偕同許
    儷雲進入廚房內，由許儷雲先行交付新台幣（下同）八萬元之前金及二千元車馬
    費，連同茶葉一包交予丙○○收受之事實，業據被害人許儷雲於警訊、偵查中及
    原審審理時指訴綦詳，核與證人吳正則、朱雪梅證述情節相符，並有電話通聯紀
    錄一紙、茶葉照片二張附卷可稽。而許儷雲之子甲○○確因涉嫌違反毒品危害防
    制條例案件經臺灣彰化地方法院於八十九年九月十八日以八十九年度訴字第七○
    一號判決就甲○○施用第一級毒品及第二級毒品分別判處有期徒刑七月及四月，
    並定其應執行刑十月，嗣於八十九年十一月二十一日本院審理中撤回上訴而告確
    定。另所涉加重搶奪罪，亦經臺灣彰化地方法院於八十九年十一月二十七日判決
    有期徒刑四年，現由本院九十年上訴字第一八一號案審理中等情，有臺灣高等法
    院被告全國前案紀錄表一份在卷可稽。
２、另被告初雖於八十九年十一月一日偵查中供稱：「（問：你到庭有否跟許儷雲說
    要擺平官司而跟她拿錢？）我不認識這個人，沒有。（問：許儷雲說你八十九年
    五月十七日或十八日去她家拿錢？）沒有。」等語（詳臺灣彰化地方法院檢察署
    八十九年度偵緝字第二七九號卷第十三頁背面），嗣卻於八十九年十一月二十三
    日偵查中自承稱：「（問：你在八十九年五月十八日下午一時五十一分左右，你
    有與許儷雲通電話？），有的，是他打給我。（問：在當天七時多，有到許儷雲
    家？）有的。（問：當天晚上你共與許儷雲收受多少財物？）現金八萬元及一包
    茶葉及二○○○元，二○○○元是說要給我車馬費。（問：你騙許儷雲說可以透
    過你一位當庭長之親戚可以擺平她兒子毒品及強盜刑案，她才交付你八○○○○
    元及財物？）我告訴她我要替她找人擺平官司，她才將現金及茶葉交給我。（問
    ：你有無親戚或認識的人在當法院庭長？）沒有。」等語（詳臺灣彰化地方法院
    檢察署八十九年度偵緝字第二七九號卷第二十二頁背面及第二十二頁）核與上開
    被害人許儷雲指訴及證人吳正則、朱雪梅等證述情節相符，且被告另於八十九年
    十二月十九日偵訊時稱：「（問：你從許儷雲處收受之財物現在何處？）賭博輸
    光了」（詳見臺灣彰化地方法院檢察署八十九年度偵緝字第二七九號卷第二十九
    頁正、背面），是依上開被告於偵查中所述以觀，被告果係純借款，許儷雲應無
    再交付被告車馬費及茶葉之理，況被告亦自承將該筆款項悉數用於賭博花費，顯
    與繳納罰金一事全然無涉，益徵其前揭所辯借款繳交罰金一節，應係卸責之詞，
    殊無可採。是本件許儷雲交付被告之上開財物顯非借款至明。又被告自承並無任
    何親戚及認識之人在法院當庭長，則被告以有親戚在法院當庭長表示可替許儷雲
    找人擺平官司，使許儷雲陷於錯誤而交付財物，其有詐欺之意，且於事後將詐得
    之現金給付賭款應臻明確。被告右揭犯行至堪認定。
二、核被告丙○○施用詐術，使被害人陷於錯誤而交付財物，所為係犯刑法第三百三
    十九條第一項之詐欺取財罪。原審判決認被告罪證明確予以論罪科刑固非無見，
    惟原審判決對於被告要求之款項三十萬元未予明白記載，尚有未洽。且原審判決
    對於檢察官起訴書上所載：「請審酌被告為圖一己私利，任意破壞司法，犯後猶
    不知悔改，飾詞狡辯等情，予以從重量處有期徒刑二年」等具體求刑情節，疏未
    說明何以不採之理由，即遽予量處有期徒刑二年六月，亦有未洽。被告上訴主張
    其未有詐欺犯行，指摘原審判決不當，雖無理由，惟原審判決既有上開可議之處
    ，自應由本院予以撤銷改判。爰審酌被告為圖不法經濟利益，竟詐稱得以金錢收
    買司法人員，使被害人誤信為真而悉數交付款項，造成不知情之民眾對於司法裁
    判之公正性及司法人員之清廉操守產生扭曲、誤解，嚴重破壞司法信譽，又於犯
    罪後一再飾詞狡卸，毫無改過之心，及其犯罪手段及犯後態度、犯罪動機、目的
    、所生危害、智識程度及其所騙取財物之價值等一切情狀，量處有期徒刑二年，
    以示懲儆。
據上論斷，應依刑事訴訟法第三百六十九條第一項、第三百六十四條、第二百九十九
條第一項前段，刑法第三百三十九條第一項，罰金罰鍰提高標準條例第一條前段，判
決如主文。
本案經檢察官乙○○到庭執行職務。
中      華      民      國      九十       年     六     月   二十一    日
                                臺灣高等法院臺中分院刑事第三庭
                                      審判長法  官  方  艤  駐
                                            法  官  劉  連  星
                                            法  官  胡  忠  文
右正本證明與原本無異。
不得上訴
                                            書記官  粘  銘  環
中      華      民      國      九十       年     六     月   二十一    日
刑法第三百三十九條
意圖為自己或第三人不法之所有，以詐術使人將本人或第三人之物交付者，處五年以
下有期徒刑、拘役或科或併科一千元以下罰金。
以前項方法得財產上不法之利益或使第三人得之者亦同。
前二項之未遂犯罰之。
                                                                        Ｒ


司法院資訊處製作；財團法人民間司法改革基金會備份。
